臺灣臺中地方法院民事判決　　　　　　　　96年度智字第18號
原　　　告　　天心工業股份有限公司
法定代理人　　甲○○
訴訟代理人　　洪明儒　律師
　　　　　　　羅豐胤　律師
複　代理人　　李秀貞　律師
被　　　告　　美商誠翔國際有限公司
兼法定代理人　艾得菲Phili.
上列二人之
訴訟代理人　　劉建成　律師
複　代理人　　丙○○　住臺中市.
上列當事人間損害賠償（專利權）等事件，本院於民國96年8月
28日言詞辯論終結，判決如下：
    主  文
原告之訴及假執行之聲請均駁回。
訴訟費用新臺幣壹萬貳仟壹佰參拾捌元由原告負擔。
    事實及理由
一、原告起訴主張：
  (一)原告為中華民國新型第２２７１８９號「兩段式無牙車頭
      軸組結構改良」（以下簡稱系爭專利）之專利權人，專利
      期間自西元２００３年５月２１日至西元２０１３年２月
      ８日止。詎原告於民國９６年２月間發現被告竟仿冒原告
      系爭專利之專利產品「ＲＩＴＣＨＥＹ隱藏式頭碗」（即
      GL-691車頭碗）、「ＲＩＴＣＨＥＹ　ＷＣＳ車頭碗」（
      即GL-692車頭碗），並分別藉訴外人「三億自行車」及「
      吳進輪腳踏車店」之店面對外販售，原告遂分別向「三億
      自行車」及「吳進輪腳踏車店」購得前揭產品後，委請訴
      外人鉅鼎國際專利商標聯合事務所就該兩項產品加以鑑定
      ，鑑定結果為被告仿冒產品與原告系爭專利之申請專利範
      圍實質相同，被告顯有侵害原告系爭專利之故意。爰依民
      法第１８４條、公司法第２３條第２項、專利法第１０８
      條準用第８４條第１項、第１０６條第１項之規定，提起
      本件訴訟。
  (二)原告提出之GL-691、GL-692車頭碗組待鑑定物，其上均有
      「ＲＩＴＣＨＥＹ」字樣，另原告向訴外人三億自行車及
      吳進輪腳踏車店購入系爭待鑑定物時，由賣方出具之免用
      統一發票亦載明「ＲＩＴＣＨＥＹ隱藏式車頭碗」、「Ｒ
      ＩＴＣＨＥＹ車頭碗」等字樣，均與被告公司名稱之特取
      部分相符；再者，證人吳炳榮於鈞院審理時證稱系爭GL-6
      92產品係其向訴外人香港商歌美斯國際股份有限公司（以
      下簡稱歌美斯公司）臺灣分公司購買後，再出售予原告之
      產品。又經查詢歌美斯公司之公司基本資料，該公司之英
      文名稱為「COLMAX INTERNATIONAL LIMITED」，與原告由
      網路查詢所得被告公司型錄第４５頁列出之被告全球經銷
      商，其臺灣地區經銷商記載為「colmax」，與歌美斯公司
      英文名稱相同，足見歌美斯公司確為被告之經銷商無訛。
      衡諸常情，歌美斯公司乃被告之經銷商，並無販售仿冒被
      告產品之必要，是以證人吳炳榮向歌美斯公司買入後出售
      予原告之產品，確係被告所生產，應屬無疑。另原告透過
      網路所查詢之被告公司型錄第７頁右下角所刊載被告產品
      相片，由外觀觀之與原告庭呈之GL-692產品相同，且原告
      與被告庭呈其所製作之同型號產品，於外觀上亦屬相同，
      是以被告否認原告提出之車頭碗仿冒品非其生產製造，應
      與事實有間。此外，被告為自行車零件製造商，系爭產品
      均為自行車零件，被告於生產後銷售至自行車裝配廠，一
      般消費者無從買受，且被告之經銷網遍及全球，如非其經
      銷體系之一員，亦無從直接自被告買入產品。是被告既自
      動提出其所製作之產品，於現行法既無排除該產品不得作
      為訴訟資料之規定，該產品當然亦成為訴訟資料，而可作
      為鑑定標的等語。
  (三)並聲明：
    1.被告應連帶給付原告１００萬元，及自起訴狀繕本送達翌
      日起至清償日止，按年息５％計算之利息。
    2.被告不得製造、為販賣之要約或販賣侵害原告為專利權人
      之新型第２２７１８９號「兩段式無牙車頭軸碗組結構改
      良」專利之物品。
    3.第一項之聲明，願供擔保，請准宣告假執行。
二、被告則以：
  (一)原告提出之專利侵害鑑定報告，係由訴外人鉅鼎國際專利
      商標聯合事務所所製作，並非行政院與司法院共同指定之
      侵害專利鑑定專業機構所為之鑑定，是否足以證明原告提
      出之GL-691、GL-692待鑑定物有侵害系爭專利之事實，已
      非無疑；再者，原告所有之系爭專利為「兩段式無牙車頭
      軸碗組結構改良」，其主張改良車頭碗結構取得之新型專
      利，係基於他人之產品或專利之車頭碗結構，且其主張改
      良之重點僅在於「該中空圓弧環蓋之內外端係為一體式」
      、「該斜錐端面間設有複切溝槽」，而待鑑定物為「該中
      空圓弧環蓋係為分離式」與上述原告系爭專利改良之重點
      ，兩者顯不相同，何以仍構成侵害？況該待送鑑定之車頭
      碗，其上之商標字體與被告所製造銷售者顯不相同，並非
      被告所製造銷售。又被告製造之腳踏車前叉碗組，其中空
      圓弧環蓋係為分離式，且斜錐端面間僅有單一切溝槽，與
      上述原告系爭專利主張之改良重點，兩者顯不相同，並不
      構成專利侵害。是原告就被告侵害系爭專利之事顯然未盡
      舉證之責，其主張被告有侵害原告系爭專利云云，尚非可
      採。
  (二)被告製造銷售「腳踏車前叉碗組」，係經美國Cane Creek
      Cycling Components（以下簡稱美國Cane Creek自行車零
      件公司）之授權，依據該公司美國專利證號：00000
      00之專利內容製作，被告自不可能侵害原告之系爭專利
      ，而美國Cane Creek自行車零件公司前亦曾授權原告生產
      腳踏車前叉碗組，現該公司已終止對原告之專利授權使用
      及供給合約書之關係。再者，原告提出之被告產品型錄，
      其第７頁有被告「GL-692車頭碗」之商標，與原告所提「
      GL-692車頭碗」上標示之商標雖相同，而證人吳炳榮亦作
      證稱「吳進輪腳踏車店」免用統一發票收據是伊店於去年
      ２、３月或去年底時開的，原告所提「GL-692車頭碗」是
      伊店賣出的，是從歌美斯公司台灣分公司進貨的等語，但
      證人吳炳榮亦自陳伊不知道歌美斯公司台灣分公司與被告
      有何關係，經核原告提出之「吳進輪腳踏車店」免用統一
      發票收據，其上並無日期記載，並非被告之銷貨單據，且
      經比對原告提出之「GL-692車頭碗」，其組成零件中之上
      碗第２個零件，與被告製作之「GL-692車頭碗」上碗第２
      個零件，兩者之環緣處明顯不同；另原告所提之「GL-692
      車頭碗」組成零件僅有６個，被告製作之「GL-692車頭碗
      」組成零件有７個，兩者亦有不同，據此仍無法證明原告
      所提「GL-692車頭碗」產品係被告所生產出售等語。
  (三)並聲明：原告之訴及假執行之聲請均駁回；如受不利判決
      ，願供擔保請准宣告免予假執行。
三、兩造對於原告乃系爭「兩段式無牙車頭軸碗組結構改良」新
    型專利權人，專利案號為新型第２２７１８９號，專利期間
    自西元２００３年５月２１日至２０１３年２月８日止，原
    告就系爭專利係依專利法修正前經實質審查之專利權等情均
    不爭執，並有中華民國專利公報及中華民國專利證書（均為
    影本）各１份在卷可稽，堪認此部分之事實屬實。
四、按民事訴訟法第２７７條前段規定，當事人主張有利於己之
    事實者，就其事實有舉證之責任。故民事訴訟如係由原告主
    張權利者，應先由原告負舉證之責，若原告先不能舉證，以
    證實自己主張之事實為真實，則被告就其抗辯事實即令不能
    舉證，或其所舉證據尚有疵累，亦應駁回原告之請求（最高
    法院１７年上字第９１７號判例意旨參照）。本件原告主張
    其分別自訴外人三億自行車行及吳進輪腳踏車店所購入提出
    之GL-691車頭碗、GL-692車頭碗待鑑定物，係被告仿冒原告
    系爭專利權製造、生產、銷售，致原告受有損害，並提出訴
    外人鉅鼎國際專利商標聯合事務所就該兩項產品之鑑定報告
    ２份為證；惟此經被告否認，並以前揭情詞置辯。則原告就
    其提出之GL-691、GL-692待鑑定物係由被告製造、生產、銷
    售，並侵害原告系爭專利權等情，即應先負舉證之責。
五、經查，原告主張其於９６年２月間分別自訴外人三億自行車
    行及吳進輪腳踏車店所購得之系爭GL-691、GL-692車頭碗仿
    冒品，係由被告製造生產販售云云，並提出免用統一發票收
    據影本２份、GL-691車頭碗１組、GL -692車頭碗１組為證
    。惟證人即三億自行車之負責人乙○○於本院審理時結證稱
    ：「（提示原告待證物品GL-691予證人，這是不是你店裡售
    出的？）這個東西是免用統一發票收據明細第２行的東西，
    我們店是組車廠，我們有自己的品牌，免用統一發票收據明
    細上第３行的東西就是我們的產品。但是法院提示給我看的
    GL-691上面並沒有我們店的品牌，所以是不是我們店賣出的
    東西我已經不記得了…（如果現在提示的GL-691是你們店售
    出的，是否是由被告製造出品的東西？）我不知道」等語；
    另證人即吳進輪腳踏車店實際負責人吳炳榮亦結證稱：「（
    提示原告待證物品GL-692予證人，這是不是你店裡售出的？
    ）是我們店賣出的沒錯。（上開物品的來源為何？）來自歌
    美斯公司台灣分公司，是我們從那邊進貨的…（上開提示給
    你看的GL-692是否是仿冒品？）我賣的東西是有品牌的，就
    是『ＲＩＴＣＨＥＹ』，我是從歌美斯公司台灣分公司進貨
    的，這家公司是很大的公司，代理很多廠牌，所以我賣出去
    的東西應該都是正品，至於剛才庭上提示給我看的GL-692，
    沒有聽說這個東西有仿冒品。」等語（均見本院９６年７月
    １０日言詞辯論筆錄）。觀之證人乙○○、吳炳榮前開證詞
    ，證人乙○○對於系爭GL-691產品是否確實自其店內售出，
    已不復記憶，亦不知道該產品是否為被告製造出品；另證人
    吳炳榮雖表示原告庭呈之GL-692係自其店內所售出，且係自
    訴外人歌美斯公司台灣分公司進貨，而兩造對於歌美斯公司
    曾為被告代理商乙情均不爭執（見本院９６年７月１７日言
    詞辯論筆錄），然如證人吳炳榮所述，訴外人歌美斯公司台
    灣分公司既代理許多廠牌，則系爭GL-692是否僅由被告一家
    公司所生產製造而委由歌美斯公司代理售出，已非無疑，自
    無法依僅證人乙○○、吳炳榮前揭證詞，遽認原告提出之GL
    -691、GL-692待鑑定物，係由被告所生產製造。再者，原告
    雖另以其透過網路所查詢之被告公司型錄第７頁右下角所刊
    載被告產品相片，主張外觀與原告提出之GL-692產品相同，
    原告提出之待鑑定物為被告生產製造云云，並提出型錄影本
    １份為憑。然查，原告提出之型錄係屬平面攝影，原告提出
    之待鑑定物則為立體組合實物，二者無從做全方位比對，視
    覺上亦無法指認原告提出之待鑑定物即為型錄上表彰之產品
    ，尚難據此遽認原告提出之待鑑定物為被告產品。至原告請
    求將被告庭呈之被告產品送鑑定云云，惟被告並無提出產品
    供原告鑑定證明之義務，且被告庭呈之被告產品，並非原告
    主張侵害原告系爭專利權之待鑑定物，原告對於其取得並主
    張之該待鑑定物，是否為被告製造、生產、銷售之事實，負
    舉證之責，已如前述，自無捨此逕將被告庭呈之被告產品送
    鑑定證明之理，被告之所以庭呈被告產品，係在於說明原告
    提出之待鑑定物並非被告產品，況且被告產品經原告當庭比
    對之後，業已返還被告取回，亦無將之供作鑑定之餘地。此
    外，原告復未能就其提出待鑑定物是否為被告生產、製造、
    銷售等利己事實，提出其他證據以實其說，則原告據此主張
    被告侵害原告系爭專利權，即無可採。從而，原告請求(1)被
    告連帶給付原告１００萬元，及自起訴狀繕本送達翌日起至
    清償日止，按年息５％計算之利息。(2)被告不得製造、為販
    賣之要約或販賣侵害原告為專利權人之新型第２２７１８９
    號「兩段式無牙車頭軸碗組結構改良」專利之物品，即無理
    由，不應准許。原告之訴既經駁回，其假執行之聲請亦失所
    附麗，應併予駁回。
五、訴訟費用負擔之依據：民事訴訟法第７８條。
中　　華　　民　　國　　96　　年　　9 　　月　　21　　日
                  民事第二庭    法  官  許冰芬
以上正本係照原本作成。
如對本判決上訴，須於判決送達後20日內向本院提出上訴狀。
中　　華　　民　　國　　96　　年　　9 　　月　　21　　日
                                書記官  陳其良
